【裁判字號】    99,裁,1345
【裁判日期】    990617
【裁判案由】    償還公費
【裁判全文】
最  高  行  政  法  院  裁  定
                                      99年度裁字第1345號
上  訴  人  中正國防幹部預備學校
代  表  人  甲○○
                          送達代收人  鐘心妤
                          金區中正四路211號18樓之5
訴訟代理人  吳小燕  律師
            嚴宮妙  律師
被 上訴 人  丙○
            丁○○
上列當事人間償還公費事件，上訴人對於中華民國97年11月19日
臺北高等行政法院97年度簡字第710號判決，提起上訴，本院裁
定如下：
    主  文
上訴駁回。
上訴審訴訟費用由上訴人負擔。
    理  由
一、按對於適用簡易程序之裁判提起上訴，須經本院許可。前項
    許可，以訴訟事件所涉及之法律見解具有原則性者為限，行
    政訴訟法第235條定有明文。所謂法律見解具有原則性，係
    指該訴訟事件所涉及之法律問題意義重大，而有加以闡釋之
    必要而言。
二、本件上訴人對於臺北高等行政法院適用簡易程序所為之判決
    ，提起上訴，係以：（一）行政程序法施行前成立之行政契
    約請求權，其時效規定準用民法第125條之規定，惟該請求
    權於行政程序法施行後，其殘餘時效期間仍長於施行後行政
    程序法第131條所定之5年時效時，有無民法總則施行法第18
    條之準用，涉及公法上請求權時效於行政程序法施行前後如
    何認定之法律問題，原判決與本院97年度判字第8號判決所
    表示之見解互相牴觸，為統一並明確法律適用之正確性，應
    許本件判決為上訴。（二）行政程序法既未就時效之新規定
    以法律明定溯及既往，則基於法治國原則下之人民權利維護
    、法秩序之安定及信賴保護原則之遵守，應認有維持法律修
    正前之舊秩序狀態之意旨，不得逕解為法律漏洞或規定之缺
    漏。原判決認行政程序法施行後，其殘餘期間長於5年者，
    適用行政程序法第131條第1項關於5年時效期間之規定，顯
    有悖於司法院釋字第574、620、629號解釋所闡釋「法律不
    溯及既往原則」。（三）民法總則施行法、民法債編施行法
    現設有溯及規定，係立法者對於新舊民法時效規定之立法選
    擇，自無法適用於公法法規變動時是否溯及適用之依據，原
    判決未慮及此，逕予類推適用民法總則施行法第18條規定至
    行政程序法施行前後之法律事實者，將屬於民法之例外規定
    變為原則性規定，自有適用法令不當之違誤等語，為其論據
    。惟查原判決以公法上之請求權於行政程序法施行前成立而
    可行使者，自行政程序法施行日起算，其殘餘期間較行政程
    序法第131條第1項所定時效期間為長者，應自該法施行日起
    ，適用該法第131條第1項所定5年時效期間之規定，且關於
    公法上請求權之消滅時效，時效完成之法律效果應為權利當
    然消滅，而非僅發生義務人得為拒絕給付之抗辯，有本院民
    國95年8月份庭長法官聯席會議決議可參，業於理由內論述
    綦詳，且為目前實務上之見解，上訴意旨執以爭議，自無所
    涉及之法律問題意義重大，有由本院加以闡釋必要之原則重
    要性情事。上訴人提起上訴，依首開規定及說明，不應許可
    ，其上訴難謂合法，應予駁回。
三、據上論結，本件上訴為不合法。依行政訴訟法第249條第1項
    前段、第104條、民事訴訟法第95條、第78條，裁定如主文
    。
中    華    民    國    99    年    6     月    17    日
                    最高行政法院第二庭
                        審判長法官  鍾  耀  光
                              法官  廖  宏  明
                              法官  黃  秋  鴻
                              法官  黃  淑  玲
                              法官  鄭  小  康

以  上  正  本  證  明  與  原  本  無  異
中    華    民    國    99    年    6     月    17    日
                              書記官  王  史  民

司法院資訊處製作；財團法人民間司法改革基金會備份。
